【裁判字號】    94,訴,3063
【裁判日期】    950919
【裁判案由】    違反槍砲彈藥刀械管制條例
【裁判全文】
臺灣高雄地方法院刑事判決              94年度訴字第3063號
公  訴  人  臺灣高雄地方法院檢察署檢察官
被      告  甲○○
                    （現另案於臺灣高雄監獄執行中）
指定辯護人  許登科律師
上列被告因違反槍砲彈藥刀械管制條例案件，經檢察官提起公訴
（94年度偵字第2887號、第4427號），本院判決如下：
    主    文
甲○○未經許可，持有可發射子彈具有殺傷力之改造槍枝，處有
期徒刑壹年拾月，併科罰金新臺幣伍萬元，罰金如易服勞役，以
新臺幣壹仟元折算壹日。扣案之改造長槍壹支（槍枝管制編號：
0000000000），沒收之。
其餘被訴製造槍枝及持有子彈部分，均無罪。
    事    實
一、甲○○明知具有殺傷力之槍枝，係屬槍砲彈藥刀械管制條例
    第4 條第1 項第1 款之槍砲，非經主管機關許可不得持有，
    竟基於持有前開槍枝之犯意，於民國94年間某日，在不詳地
    點，取得機械性能良好，可擊發12 GAUGE制式霰彈，具有殺
    傷力之改造長槍1 支（槍枝管制編號：0000000000），並放
    置於車牌號碼8S─9411號自小客車內，而無故持有之；嗣於
    94 年1月21日20時45分許，駕駛前開自小客車途經高雄縣大
    寮鄉○○村○○○路192 號時，為警攔檢查獲並扣得上開槍
    枝。
二、案經高雄縣政府警察局林園分局報請臺灣高雄地方法院檢察
    署檢察官偵查起訴。
    理    由
壹、證據能力部分：
一、按被告以外之人於偵查中向檢察官所為之陳述，除顯有不可
    信之情況者外，得為證據，刑事訴訟法第159 條之1 第2 項
    定有明文。
二、查證人即查獲本案之高雄縣政府警察局忠義派出所警員陳順
    榮，於偵查中經具結後向檢察官所為陳述，雖均屬傳聞證據
    ；惟依現階段刑事訴訟法規定，檢察官係代表國家偵查犯罪
    、實施公訴，依法有訊問被告、證人、鑑定人之權，而實務
    運作時，檢察官偵查中向被告以外之人所取得之陳述，原則
    上均能遵守法律規定，不致於違法取供，故可信度極高，且
    本案被告並未提出前揭檢察官訊問下之陳述，有何顯不可信
    之情事，則依上開規定，該陳述得作為本案證據。
貳、有罪部分：
一、訊據被告甲○○對於未經許可，於前揭時、地，持有具殺傷
    力改造長槍1 支，而為警查獲之事實坦承不諱，核與證人即
    高雄縣政府警察局忠義派出所警員陳順榮於偵查中所證相符
    ；又扣案改造長槍1 支（槍枝管制編號：0000000000），經
    送內政部警政署刑事警察局，以性能檢驗法鑑定結果認：送
    鑑改造長槍1 支（槍枝管制編號：0000000000），係土造長
    槍，機械性能良好，可供擊發12 GAUGE制式霰彈，具殺傷力
    等情，有該局94年3 月1 日刑鑑字第0940017033號槍彈鑑定
    書1 份在卷可稽；此外，復有扣押物品目錄表、扣案物品照
    片可佐。是被告上揭自白，核與事實相符，堪予採信；從而
    ，被告上開犯行已臻明確，應予依法論科。
二、按行為後法律有變更者，適用行為時之法律，但行為後之法
    律有利於行為人者，適用最有利於行為人之法律，94年2 月
    2 日修正公布，95年7 月1 日生效施行之刑法第2 條第1 項
    定有明文。
  (一)查被告行為後，槍砲彈藥刀械管制條例於94年1 月26日修正
    公布部分條文，於同年月28日生效。修正前該條例第11條第
    4 項規定為「未經許可，持有、寄藏或意圖販賣而陳列第1
    項所列槍砲者（同法第4 條第1 項第1 款所稱其他可發射金
    屬或子彈具有殺傷力之各式槍砲），處1 年以上7 年以下有
    期徒刑，併科新臺幣（下同）700 萬元以下罰金。」，修正
    後該條例刪除第11條之規定，於第8 條第1 項至第5 項所列
    槍枝種類，增列同法第4 條第1 項第1 款所定其他可發射金
    屬或子彈具有殺傷力之各式槍砲，並將第8 條第4 項修正為
    ：「未經許可，持有、寄藏或意圖販賣而陳列第1 項所列槍
    枝者（鋼筆槍、瓦斯槍、麻醉槍、獵槍、空氣槍或第4 條第
    1 項第1 款所定其他可發射金屬或子彈具有殺傷力之各式槍
    砲），處3 年以上10年以下有期徒刑，併科700 萬元以下罰
    金。」。茲比較上述行為時法與裁判時法結果，認為裁判時
    法並未較有利於行為人，故應依刑法第2 條第1 項前段之規
    定，適用修正前槍砲彈藥刀械管制條例第11條第4 項之規定
    處斷。
  (二)查被告行為後，關於被告易服勞役之折算標準，修正前刑法
    第42條第2 項前段規定：「易服勞役以1 元以上3 元以下折
    算1 日。」，又該易服勞役折算標準，業據修正前罰金罰鍰
    提高標準條例第2 條前段規定，就其原定數額提高為100 倍
    折算1 日，則本件上訴人即被告行為時之易服勞役折算標準
    ，應以銀元300 元折算1 日，即900 元折算1 日。惟95年7
    月1 日修正公布施行之刑法第42條第3 項前段規定：「易服
    勞役以新台幣1,000 元、2,000 元或3,000 元折算1 日。」
    ，茲比較修正前後之易服勞役折算標準，以修正後之規定較
    有利，則應依刑法第2 條第1 項後段規定，應適用現行刑法
    第42條第3 項前段規定，定其折算標準。
三、核被告所為，係犯修正前槍砲彈藥刀械管制條例第11條第4
    項之未經許可持有可發射子彈具殺傷力之槍枝罪。爰審酌被
    告無視法律之禁止規定，猶持具有殺傷力之改造槍枝，對社
    會治安造成潛在危害甚鉅，本應從重量刑，但念其犯罪後坦
    承犯行，幸未造成實害等一切情狀，量處如主文所示之刑，
    並就罰金部分依現行刑法規定諭知易服勞役之折算標準，以
    示懲儆。扣案改造長槍1 支（槍枝管制編號：0000000000）
    ，係屬違禁物，有上開內政部警政署刑事警察局所出具之槍
    彈鑑定書1 份在卷可參，應依刑法第38條第1 項第1 款之規
    定，宣告沒收之。
參、無罪部分：
一、公訴意旨另以：被告甲○○明知具有殺傷力之槍、彈，為槍
    砲彈藥刀械管制條例所管制之違禁物，未經許可不得製造、
    持有，竟基於製造槍枝、持有子彈之犯意，自不詳時間起，
    在高雄縣六龜鄉○○村○○路81巷3 號旁之倉庫儲藏室內，
    利用附表所示之原料、工具，製造機械性能良好，可供發射
    彈丸，具有殺傷力之土造鋼管槍1 支（槍枝管制編號：0000
    000000號），及不具殺傷力之玩具空氣長槍1 支（槍枝管制
    編號：0000000000號）；又另行起意，於不詳時、地，取得
    具殺傷力，12GAUG E制式霰彈9 顆，及不具殺傷力之12GAUG
    E 制式霰彈1 顆，全部置放在前述倉庫儲藏室內；嗣為警於
    93年10月28日17時30分許搜索查獲上述槍、彈、工具及原料
    ，因認被告涉有修正前槍砲彈藥刀械管制條例第11條第1 項
    之未經許可製造可發射子彈具殺傷力之槍枝罪，及同條例第
    12條第4 項未經許可持有子彈罪嫌云云。
二、按犯罪事實應依證據認定之，無證據不得認定其犯罪事實；
    不能證明被告犯罪者，應諭知無罪之判決，刑事訴訟法第15
    4 條第2 項、第301 條第1 項分別定有明文。再者刑事訴訟
    法第161 條已於91年2 月8 日修正公布，其第1 項規定：檢
    察官就被告犯罪事實，應負舉證責任，並指出證明之方法；
    因此，檢察官對於起訴之犯罪事實，應負提出證據及說服之
    實質舉證責任；倘其所提出之證據，不足為被告有罪之積極
    證明，或其指出證明之方法，無從說服法院以形成被告有罪
    之心證，基於無罪推定之原則，自應為被告無罪判決之諭知
    ，最高法院92年台上字第128 號判例可資參照。
三、本件公訴人認被告涉有前揭犯行，無非係以證人乙○○之証
    述、被告手機通話監聽譯文、扣案物，及槍、彈鑑定報告為
    其論據。訊據被告堅詞否認有何未經許可製造可發射子彈具
    殺傷力之槍枝，及未經許可持有子彈犯行，辯稱：查獲之槍
    彈均與我無關等語。經查：
  (一)證人乙○○雖証稱：查獲槍彈係被告所有，因為我曾看過被
    告與另1 不知名男子進入該倉庫儲藏室，之後就又聽到有機
    械在磨東西的聲音，另外還看過被告拿過3 本槍枝雜誌云云
    ；然乙○○係員警執行搜索時當場查獲之人，並於儲藏室床
    板上起出其所有之手機1 支，此亦經乙○○証述在卷，並有
    自願受搜索同意書、搜索扣押筆錄、扣押物品目錄表足証，
    可見乙○○係本案犯行之重大嫌疑人，其所為不利被告之証
    詞，適可脫免其本身刑責，而與被告處於利害衝突、對立之
    地位，則其上開所述，是否係與事實相符，已有可疑；況且
    ，乙○○上開所述，僅足以證明被告曾進出該倉庫儲藏室，
    又縱有磨東西之聲音傳出，亦因無法排除其他可能情形之存
    在，而難認係「有人在製作槍枝」，亦難以認係「被告或其
    共犯製作槍枝」所致；是乙○○據此推測：查獲槍彈係被告
    所有云云，要無可採，則依據乙○○所證，亦難認定被告涉
    有前開犯嫌。
  (二)就被告手機通話譯文內容，被告雖於93年11月4 日有提及「
    （問：你那裡被人抓了呢？）我剛從山頂下來，是啊，你說
    誰？」等語，然無論係該句對話或綜觀該通電話全部通訊內
    容，均語意模糊，難以確認被告答話之真意，況且通話日距
    離本案查獲之93年10月28日已相隔7 日，亦無從認定問話方
    所稱「被抓」等語，是否即指為警查獲之本案情事。另被告
    於93年11月8 日通話雖亦提及「（問：那六龜的地下兵工廠
    是你的喔，我報紙有看到）對啦，都被衝了啊，好在我走的
    快。」等語，惟其所稱「對啦」，究竟係回答「問話者關於
    『兵工廠係何人所有』之問題」、或係針對「該倉庫儲藏室
    被查獲事件表示係屬正確」，還是僅屬於後續陳述「發語詞
    」，仍有疑義；而觀以雙方該次通訊後續內容，係談論「被
    告遭指責係本案搜索之告密者」及「出賣『枝仔』」等情，
    由此足見被告並非查獲槍彈之持有人，否則何來「出賣」可
    言；是依監聽譯文內容，並無從認定被告有持有子彈之事實
    ，更難以認定其有製造槍枝之犯行。
  (三)此外，扣案工具、原料、槍枝、子彈，僅足以證明係有人將
    前開物品放置於該處，尚無從認定係與被告相關，且經本院
    將前開扣案物品送請內政部警政署刑事警察局檢驗是否有被
    告指紋留存其上，經鑑定結果認：均未發現有可資比對之指
    紋等情，有該局95年7 月4 日刑紋字第0950079376號鑑驗書
    1 紙可佐，更足以認定扣案物品並不足據為本案不利被告之
    證據；另前揭槍彈鑑定報告，則僅為扣案槍彈部分係具有殺
    傷力之證明，亦不足以作為認定被告有罪之憑據。
四、綜合上情，公訴人認被告涉犯前揭罪嫌，因所為之舉證尚未
    達於通常一般之人均不致有所懷疑，而得確信其為真實之程
    度，即有合理之懷疑存在，自不得遽為不利被告之認定。此
    外，復查無其他積極證據足資證明被告確有被訴之前開犯行
    ，既不能證明被告犯罪，自應為被告無罪之諭知。
據上論斷，應依刑事訴訟法第299 條第1 項前段、第301 條第1
項，修正前槍砲彈藥刀械管制條例第11條第4 項，刑法第11條前
段、第2 條第1 項前段、第42條第3 項、第38條第1 項第1 款，
判決如主文。
本案經檢察官丙○○到庭執行職務。
中    華    民    國    95    年    9     月    19    日
              鳳山刑事第二庭  審判長法  官  邱明弘
                                    法  官  李嘉益
                                    法  官  洪珮婷
以上正本證明與原本無異。
如不服本判決，應於收受送達後10日內向本院提出上訴書狀。
中    華    民    國    95    年    9     月    19    日
                                    書記官  賴朱梅
附表：
   ┌──┬──────────────┬────┐
   │編號│ 查獲工具、原料             │數量    │
   ├──┼──────────────┼────┤
   │  1 │改造半成品槍管              │1枝     │
   ├──┼──────────────┼────┤
   │  2 │半成品槍管                  │12枝    │
   ├──┼──────────────┼────┤
   │  3 │鋼條                        │2支     │
   ├──┼──────────────┼────┤
   │  4 │砂輪機                      │2臺     │
   ├──┼──────────────┼────┤
   │  5 │油標尺                      │1支     │
   ├──┼──────────────┼────┤
   │  6 │電鑽                        │1臺     │
   ├──┼──────────────┼────┤
   │  7 │槍械雜誌                    │3本     │
   ├──┼──────────────┼────┤
   │  8 │固定老虎鉗                  │1支     │
   ├──┼──────────────┼────┤
   │  9 │固定夾                      │1支     │
   ├──┼──────────────┼────┤
   │ 10 │瓦斯空罐                    │1瓶     │
   ├──┼──────────────┼────┤
   │ 11 │電焊線壓板                  │1支     │
   ├──┼──────────────┼────┤
   │ 12 │彈簧                        │1條     │
   └──┴──────────────┴────┘


司法院資訊處製作；財團法人民間司法改革基金會備份。
